臺灣臺南地方法院刑事判決　　　　　　　96年度交易字第60號
公　訴　人　臺灣臺南地方法院檢察署檢察官
被　　　告　丙○○
上列被告因過失致死案件，經檢察官提起公訴（96年度偵字第644
號），被告就犯罪事實為有罪之陳述，經本院裁定進行簡式審判
程序，本院判決如下：
    主  文
丙○○因過失致人於死，處有期徒刑捌月，減為有期徒刑肆月，
如易科罰金，以新臺幣壹仟元折算壹日。緩刑貳年。
    事  實
一、丙○○考領有普通重型機車駕駛執照，其於民國95年9月12
    日上午6時20分許，駕駛牌照號碼PZ8-913號重型機車，沿臺
    南縣新化鎮○○路內側快車道由東向西行駛（該路段限速時
    速60公里以下），途經該路676號前與無名巷之無號誌交岔
    路口時，本應注意車前狀況，並隨時採取必要之安全措施，
    且依當時情形又無不能注意之情事，竟疏於注意車前狀況，
    未採取必要之安全措施，適有陳蘭枝無照駕駛WTO-377號輕
    型機，沿上開無名巷，由北向南行駛至上開交岔路口，本應
    注意其為支線道車，應暫停讓幹線道車先行，詎竟疏於注意
    ，未讓幹線道之丙○○之機車先行，丙○○駕駛之PZ8-913
    號機車右前車頭遂擦撞陳蘭枝所駕駛之WTO-377號機車左側
    ，致陳蘭枝人、車倒地，受有頭部鈍挫傷合併骨折、顱內出
    血之傷害，經送醫急救後，仍不幸於95年10月14日7時25分
    許不治死亡。丙○○於肇事後，在未被有偵查權之公務員或
    機關發覺前，向前來處理之警察自首坦承犯行，進而接受裁
    判。
二、案經陳蘭枝之女乙○○訴臺南縣警察局新化分局報請臺灣臺
    南地方法院檢察署檢臺南地方法院檢察署檢察官相驗後偵查
    起訴。
    理  由
一、本件係經被告丙○○當庭表示認罪，而經本院裁定以簡式審
    判程序加以審理，則依據刑事訴訟法第273條之2、第159條
    第2項之規定，不適用傳聞法則有關限制證據能力之相關規
    定，合先敘明。
二、前揭犯罪事實，業據被告丙○○於本院審理中坦承不諱，並
    有道路交通事故現場圖、道路交通事故調查報告表（一）、
    （二）、奇美醫院出具之診斷證明書各1份及警察蒐證之現
    場照片22張附卷可稽。被害人陳蘭枝係因本件車禍受有頭部
    鈍挫傷合併骨折、顱內出血之傷害不治死亡，亦有臺灣臺南
    地方法院檢察署檢察官督同檢驗員相驗屍體之相驗筆錄、驗
    斷書、相驗屍體證明書及相驗照片等附卷可資佐證。
三、按汽（機）車行駛時，駕駛人應注意車前狀況，並隨時採取
    必要之安全措施；車輛行至無號誌之交岔路口，支線道車應
    暫停讓幹線道車先行，道路交通安全規則第102條第1項第2
    款定有明文，被告丙○○及被害人陳蘭枝於駕車時，自應注
    意分別遵守上開規定。又依當時情形天候晴、日間自然光線
    、柏油路面乾燥、無缺陷、無障礙物，視距良好，客觀上並
    無不能注意之情事，有上開道路交通事故調查報告表（一）
    及警察蒐證之現場照片可稽。詎被告駕駛PZ8-913號重型機
    車，沿臺南縣新化鎮○○路內側快車道由東向西行駛（該路
    段限速時速60公里以下），途經該路676號前與無名巷之無
    號誌交岔路口時，竟疏於注意車前狀況，未採取必要之安全
    措施，而被害人陳蘭枝無照駕駛WTO-377號輕型機，沿上開
    無名巷，由北向南行駛至上開交岔路口，亦疏於注意其為支
    線道車，竟未暫停讓幹線道之丙○○之機車先行，丙○○駕
    駛之PZ8-913號機車右前車頭遂擦撞陳蘭枝所駕駛之WTO-377
    號機車左側，致陳蘭枝人、車倒地，受有頭部鈍挫傷合併骨
    折、顱內出血之傷害，經送醫急救後，仍不幸於95年10月14
    日7時25分許不治死亡，被告丙○○自難辭其過失之責。被
    害人之死亡與被告前開過失行為間，並有相當因果關係。又
    依被告丙○○及被害人陳蘭枝之過失情節而言，被害人陳蘭
    枝之過失情節顯然較被告丙○○之過失情節為重。本件車禍
    肇事責任經檢察官送請臺灣省臺南區車輛行車事故鑑定委員
    會鑑定結果認「(1)、如認陳車斜穿道路發生撞擊，則陳蘭
    枝無照駕駛輕機車，穿越道路未注意左右來車，為肇事主因
    ；丙○○駕駛重機車，行經無號誌交岔路口，未注意車前
    狀況，為肇事次因。(2)如兩車同向行駛發生撞擊，則丙○
    ○駕駛重機車，行經無號誌交岔路口，未注意車前狀況，未
    減速慢行，超越未保持安全間隔，為肇事原因；陳蘭枝無
    照駕駛輕機車，左偏未注意安全距離，同為肇事原因」，有
    該會95 年11月2日南鑑字第0955903881號函附卷可稽。惟查
    上開鑑定(2)之認定事實與實情不符，自不足採；又上開鑑定
    (1)之認定陳蘭枝穿越道路未注意左右來車亦未中肯綮（陳蘭
    枝係因支線道車未暫停讓幹線道車先行而違規，而非未注意
    左右有無來車而違規），因此應以本院上開認定為準。綜上
    所述，事證明確，被告之過失犯行洵堪認定。
四、核被告丙○○所為，係犯刑法第276條第1項之過失致死罪。
    又被告於肇事犯罪後，未被有偵查權之公務員或機關發覺前
    ，向警自首坦承犯行，進而接受裁判，業據證人即有臺南縣
    警察局新化分局之警員張進發於本院96年7月18日審理時證
    述明確，爰依刑法第62條前段規定減輕其刑。審酌被告之品
    行（無前科）、智識程度（高職畢業）、生活狀況普通、所
    生之危害（被害人受傷不治死亡）、被害人之過失情節較被
    告之過失情節為重、被告於事後坦承犯行，並已與被害人之
    家屬成立民事調解，有調解書1紙附卷可稽等一切情狀，爰
    量處有期徒刑8月，以示懲儆。被告犯罪時間在中華民國96
    年4月24日以前，合於減刑條件，應減為有期徒刑4月，並諭
    知易科罰金之折算標準。又被告前未曾受有期徒刑以上刑之
    宣告，有臺灣高等法院被告前案紀錄表在卷可憑，其經此偵
    、審程序之教訓後，應知所警惕，信無再犯之虞，本院因認
    所宣告之刑以暫不執行為適當，併諭知緩刑2年，以勵自新
    。
據上論斷，應依刑事訴訟法第273條之1第1項、第299條第1項前
段，刑法第276條第1項、第62條前段、刑法第41條第1項前段、
第74條第1項第1款，中華民國96年罪犯減刑條例第2條第1項第3
款、第7條、第9條，刑法施行法第1條之1，判決如主文。
本案經檢察官甲○○到庭執行職務
中　　華　　民　　國　　96　　年　　7　　月　　30 　　日
　　　　　　  　　　交通法庭    法　官　林勝利
以上正本證明與原本無異。
如不服本判決，應於判決送達後10日內，向本院提出上訴狀。
　　　　　　　　　　　　　　　　書記官　陳金堂
中　　華　　民　　國　　96　　年　　7　　月　　30 　　日
附錄本案論罪科刑法條全文：
中華民國刑法第276條
因過失致人於死者，處2年以下有期徒刑、拘役或2千元以下罰金
。
從事業務之人，因業務上之過失犯前項之罪者，處5年以下有期
徒刑或拘役，得併科3千元以下罰金。
